【裁判字號】    99,事聲,2
【裁判日期】    990423
【裁判案由】    聲明異議（消債）
【裁判全文】
臺灣基隆地方法院民事裁定               99年度事聲字第2號
異  議  人  萬泰商業銀行股份有限公司
即  債權人
法定代理人  乙○○
代  理  人  簡德佑
相  對  人  甲○○
即  債務人              之3號.
代  理  人  陳雅萍律師
上列異議人對於本院司法事務官於民國98年12月10日所為97年度
執消債更字第28號認可更生方案裁定聲明異議，本院裁定如下：
    主  文
異議駁回。
程序費用由異議人負擔。
    理  由
一、按關於更生或清算之程序，除本條例別有規定外，準用民事
    訴訟法之規定，消費者債務清理條例第15條定有明文。次按
    當事人對於司法事務官處理事件所為之終局處分，得於處分
    送達後10日之不變期間內，以書狀向司法事務官提出異議。
    司法事務官認前項異議有理由時，應另為適當之處分；認異
    議為無理由者，應送請法院裁定之。法院認第一項之異議為
    有理由時，應為適當之裁定；認異議為無理由者，應以裁定
    駁回之，民事訴訟法第240條之4第1至3項亦定有明文。查本
    院司法事務官於民國98年12月10日所為之97年度執消債更字
    第28號裁定，已於同年12月16日送達異議人，有該裁定及本
    院送達證書各1 份附卷可憑，異議人於同年12月25日提出異
    議，有異議人所提出之異議狀附卷可按，經司法事務官認異
    議無理由而送請本院裁定，符合上開法律規定，合先敘明。
二、異議意旨略以：夫妻共同打拼為在臺維持生活所必須，現債
    務人已無清償債務之經濟能力，債務人配偶至少應自給自足
    ，而非於債務人身負債務之情況下，再加重債務人之生活重
    擔，又債務人配偶雖為大陸籍人士，然其顯有相當之謀生能
    力，倘債務人配偶有謀生能力卻不為之，而由債務人扶養，
    不但有損債權人之權益，亦與消費者債務清理條例之立法意
    旨相違背，異議人認應將債務人配偶扶養費降為新臺幣（下
    同）6,417 元，每月還款金額提高為17,317元，始屬公允等
    語。
三、經查：
(一)按債務人有薪資、執行業務所得或其他固定收入，法院認更
    生方案之條件公允者，得不經債權人會議可決，逕依債務人
    之聲請或依職權以裁定認可更生方案，消費者債務清理條例
    第64條第1 項定有明文。衡諸消費者債務清理條例之立法目
    的，係為使經濟上陷於窘境之債務人，得藉由重建型之更生
    程序或清算型之清算程序清理其債務，以妥適調整債務人與
    債權人及其他利害關係人間之權利義務關係，保障債權人獲
    得公平受償，並謀求消費者經濟生活之重建復甦機會。因之
    ，更生方案之條件是否公允，自應審酌債務人之償債能力及
    償債基礎，並兼顧債權人之受償利益。
(二)依債務人所提之財產及收入狀況說明書，債務人每月需支出
    租屋房租5,000元，伙食費4,500元，交通費2,948 元，健保
    費659元，雜費2,000元等（因債務人已給付配偶扶養費，且
    其女李嘉媛現已成年，故應將其妻女之伙食費及其女之交通
    費、健保費、零用錢等扣除，另依債務人所提房屋租賃契約
    書，房租5,000 元已包含水電瓦斯等費用，故應將水電瓦斯
    費用扣除），合計債務人每月生活必要支出應為15,107元，
    ，縱依異議人所述債務人配偶扶養費以6,417 元計算，亦無
    法將每月還款金額提高至17,317 元（計算式：32,000 元－
    15,107元－6,417元＝10,476元）。退而言之，縱認債務人
    之上開生活開銷已逾越一般人之常情，然依內政部社會司所
    公佈之98年度臺灣省每人每月最低生活費9,829元之標準，
    以債務人依法對配偶有扶養義務計算，債務人夫妻之每月最
    低生活費為19,658元(9,829元＋6,417元＝16,246元)，亦無
    法將每月還款金額至17,317元（計算式：32,000元－16,246
    元＝15,754元）。
(三)本件債務人聲請更生，前經本院裁定開始更生程序並命由司
    法事務官進行更生程序，有本院97年度消債更字第94號裁定
    附卷可稽。觀諸債務人所提更生方案，其條件以每月為1 期
    ，每期清償10,900元，清償期間8 年，共96期，總清償金額
    為1,046,400 元，清償成數約為53.79%之更生方案。而債務
    人確有薪資、執行業務所得或其他固定收入等情，業據其提
    出薪資明細為證，復有本院98年10月5 日訊問筆錄在卷可參
    （見本院97年度執消債更字第28號第56頁至第63頁）。以債
    務人每月收入32,000元，扣除債務人每月生活費15,107元及
    配偶扶養費6,000 元（見本院97年度執消債更字第28號第59
    頁），所剩金額幾已用以清償債務，顯見債務人已盡最大努
    力，況消費者債務清理條例之立法目的，非但係使債務人得
    透過更生程序清償債務、重建其經濟生活，亦保障債務人於
    更生方案履行期間內能保有符合人性尊嚴之最低基本生活，
    是以，本件司法事務官所認可之更生方案尚屬公允。
(四)異議人雖主張債務人配偶縱為大陸籍人士，然其顯有謀生能
    力，應自給自足，故應將配偶扶養費降為6,417 元，每月還
    款金額應提高為17,317元，始屬公允等情。惟本院考量債務
    人配偶為民國51年生，現年47歲，現於就業市場謀求穩定工
    作收入確屬不易，況債務人扶養配偶之扶養費較以免稅額之
    標準來計算為低，甚至低於異議人所主張之6,417 元，足證
    相對人已竭其能力降低支出而提高還款金額，應屬適當。又
    債務人雖自承每月薪資收入約為32,000元，然依債務人所陳
    ，目前工作為拖吊司機，公司並無給付底薪，而以拖吊的車
    輛來計算薪資，公司的情況債務人無法掌握，每月還款10,0
    00元是其有把握的金額等語，本院審酌債務人每月收入多寡
    既係因其所拖吊車輛之數目所影響，故每月所定還款金額不
    宜過高，以免日後債務人有因收入減少而無力負擔更生方案
    之情。另倘法院不予認可債務人所提更生方案，依消費者債
    務清理條例第65條規定，只有開始清算一途，而依稅務電子
    閘門財產所得調件明細表，債務人名下並無財產（見本院97
    年度消債更字第28號卷第98、99頁），若債權人不同意更生
    方案，如此將肇致債權人陷於更不利之後果，是異議人主張
    難認可採。
四、綜上所述，債務人並無同條例第64條第 2項所定不得認可之
    消極事由存在，故不經債權人會議可決，予以認可該更生方
    案，經核並無不合。從而異議人聲明異議，非有理由，應予
    駁回。爰裁定如主文。
中    華    民    國    99    年    4     月    23    日
                  民事庭法  官  徐世禎
以上正本係照原本作成。
如對本裁定抗告，應於本裁定送達後10日內，向本院提出抗告狀
，並繳納抗告費新臺幣1000元。
中    華    民    國    99    年    4     月    23    日
                        書記官  周素秋

司法院資訊處製作；財團法人民間司法改革基金會備份。
